【裁判字號】    95,訴,4147
【裁判日期】    951229
【裁判案由】    清償借款
【裁判全文】
臺灣高雄地方法院民事判決              95年度訴字第4147號
原      告  第一商業銀行股份有限公司
法定代理人  乙○○
訴訟代理人  丙○○
被      告  甲○○
上列當事人間請求清償借款事件，本院於民國95年12月18日言詞
辯論終結，判決如下：
    主  文
原告之訴駁回。
訴訟費用由原告負擔。
    事實及理由
一、原告主張：被告於民國82年9 月14日向已由原告繼受之高雄
    縣梓官區漁會信用部（按原告業經財政部核准於90年9 月15
    日0 時起正式受讓高雄縣梓官區漁會信用部）借款新臺幣（
    下同）6,000,000 元，約定於85年9 月14日清償，利息按週
    年利率10% 計算，如逾期清償，除按上開利率計息外，其逾
    期在6 個月以內者，按上開利率10% ，超過6 個月者，按上
    開利率20 %計算之違約金。詎被告自86年10月31日起即未依
    約繳納利息，到期後亦僅清償部分本金，尚積欠本金
    1,281,801 元未清償，為此，爰依消費借貸之法律關係提起
    本件訴訟，並聲明：被告應給付原告1,281,801 元，及自86
    年10月31日起至清償日止，按週年利率10% 計算之利息，暨
    自86年12月1 日起至清償日止，逾期在6 個月以內者，按上
    開利率10% ，逾期超過6 個月者，按上開利率20% 計算之違
    約金。
二、被告則以：伊從未向高雄縣梓官區漁會信用部借款，也不知
    道梓官區漁會位在何處，原告所提出之借據及約定書上「甲
    ○○」之簽名均非被告所簽，印章亦均非被告所有，且被告
    不認識借據上之連帶保證人曾周永等語，以資抗辯，並聲明
    駁回原告之訴。
三、按當事人主張有利於己之事實者，就其事實有舉證之責任；
    私文書應由舉證人證其真正，民事訴訟法第277 條前段及第
    357 條前段分別定有明文。查原告主張被告有向高雄縣梓官
    區漁會信用部借款之事實，固據原告提出有被告姓名「甲○
    ○」字跡之借據及約定書各一件為證，惟被告已否認上開借
    據及約定書上「甲○○」之簽名係其所簽寫之字跡。揆諸前
    開條文之規定，原告自應就上開借據及約定書上「甲○○」
    簽名之真正負舉證責任。而經本院當庭命被告書寫姓名「甲
    ○○」之字跡10次，予以比對原告所提出之上述借據及約定
    書中所示「甲○○」筆跡之結果，明顯有所差異，客觀上顯
    非被告所書寫，原告就此亦不予以爭執，在原告無法提出其
    他積極證據足以證明被告確有向高雄縣梓官區漁會信用部借
    款，或該所借款項確已由被告受領之情形下，徒以上開業經
    證明非被告親簽之借據及約定書，主張被告確有向原告之前
    手高雄縣梓官區漁會借款之事實，洵屬不能採信。
四、按當事人互相表示意思一致者，無論其為明示或默示，契約
    即為成立；稱消費借貸者，謂當事人一方移轉金錢或其他代
    替物之所有權於他方，而約定他方以種類、品質、數量相同
    之物返還之契約，民法第153條第1項及第474條第1項分別定
    有明文。綜上所述，原告既無法證明被告曾簽定借據及約定
    書向原告之前手高雄縣梓官區漁會借款，則被告與高雄縣梓
    官區漁會自無成立消費借貸契約。從而，原告本於消費借貸
    之法律關係訴請被告應給付原告1,281,801 元，及自86年10
    月31日起至清償日止，按週年利率10% 計算之利息，暨自86
    年12月1 日起至清償日止，逾期在6 個月以內者，按上開利
    率10% ，逾期超過6 個月者，按上開利率20% 計算違約金，
    即屬無據，應予駁回。
據上論結，本件原告之訴為無理由，依民事訴訟法第78條，判決
如主文。
中    華    民    國    95    年    12    月    29    日
                  民事鳳山分庭法  官  李怡諄
正本係照原本作成。
如不服本判決，應於送達後20日內，向本院提出上訴狀並表明上
訴理由，如於本判決宣示後送達前提起上訴者，應於判決送達後
10日內補提上訴理由書（須附繕本）。
中    華    民    國    95    年    12    月    29    日
                              書記官  林豐富


司法院資訊處製作；財團法人民間司法改革基金會備份。
